臺灣高等法院臺中分院刑事判決　　　　 94年度上訴字第894號
上　訴　人　臺灣台中地方法院檢察署檢察官
被　　　告　丙○○
上列上訴人因被告毒品危害防制條例案件，不服臺灣臺中地方法
院93年度訴字第2925號中華民國94年2月18日第一審判決 （起訴
案號：臺灣臺中地方法院檢察署93年度毒偵字第2164、2753、27
87號；移送併辦案號：同署93年度毒偵字第4569、5302號），提
起上訴，及移送併辦（同署94年度毒偵字第1319、1326號），本
院判決如下：
    主      文
原判決撤銷。
丙○○連續施用第一級毒品，處有期徒刑壹年拾月，塑膠藥鏟壹
支、注射針筒貳支、夾鏈袋壹只，均沒收。又連續施用第二級毒
品，處有期徒刑壹年。應執行有期徒刑貳年捌月，塑膠藥鏟壹支
、注射針筒貳支、夾鏈袋壹只，均沒收。
    事      實
一、丙○○前因施用毒品案件，經原審法院以九十二年度毒聲字
    第三一二九號裁定送臺灣臺中看守所附設勒戒處所觀察、勒
    戒後，認無繼續施用毒品之傾向，於九十三年一月九日執行
    完畢釋放，並經臺灣臺中地方法院檢察署檢察官於九十三年
    一月九日以九十二年度毒偵字第三六九八號為不起訴處分確
    定。詎其仍不知悔改，於前開觀察、勒戒執行完畢釋放後五
    年內，復基於施用第一級毒品海洛因之概括犯意，自九十三
    年三月間某日起至九十三年十二月六日止（不含下述被查獲
    至釋放前之時間），以平均二天施用一次之量，在其位於台
    中縣太平市○○路八十巷十號之租住處及台中縣大里市○○
    路之「佳賓旅館」等處，以藥鏟將海洛因鏟入注射針筒加水
    稀釋後，以注射針筒注射人體之方式，連續施用第一級毒品
    海洛因多次；其又賡續上揭施用海洛因之概括犯意，於九十
    四年一月十八日下午十五時許，在台中縣后里鄉○○路八十
    一號二樓，以同上方式再施用海洛因一次。丙○○另基於施
    用第二級毒品安非他命之概括犯意，先於九十三年五月二十
    五日在其位於台中縣太平市○○路八十巷十號之租住處，以
    將安非他命置於玻璃球中燒烤吸取其煙之方式，施用第二級
    毒品安非他命一次，又於九十三年十二月七日上午八時四十
    分許為警採尿時往前回溯九十六小時內之某時、九十四年一
    月二十日十時五十五分許為警採尿時往前回溯九十六小時內
    之某時，在某不詳地點，以不詳方法，各施用第二級毒品安
    非他命一次。嗣為警先後於下列時間查獲：(1)於九十三年五
    月二十五日晚上八時十分許，在台中縣大里市○○街十四巷
    五號為警查獲，經採尿後離去，所採得之尿液經檢驗結果呈
    安非他命、嗎啡陽性反應。(2)於九十三年六月十九日下午一
    時三十分許，在台中縣大里市○○街十四巷五號住處為警查
    獲，並扣得其所有供施用海洛因所用之塑膠藥鏟及注射針筒
    各一支等物；經報請偵查訊問後，於同日晚間九時二十分訊
    畢後經檢察官諭知具保，因未能具保，於同晚改諭知限制住
    居而釋放，而所採集之尿液經送檢驗結果呈嗎啡陽性反應。
    (3)於九十三年七月二十八日上午十時許，在台中縣大里市○
    ○路與新光路口為警查獲，並扣得其所有供施用海洛因所用
    之夾鏈袋（供盛裝海洛因之用）一只、預備供注射施用海洛
    因之注射針筒一支（尚未拆封）等物；經報請偵查訊問後，
    於同日晚間八時三十七分訊畢經諭知請回而釋放，而所採集
    之尿液經送檢驗結果呈嗎啡陽性反應。(4)於九十三年十一月
    五日十五時十分在台中縣警察局霧峰分局採尿送驗呈嗎啡陽
    性反應。(5)於九十三年十一月八日上午九時三十分許，在台
    中市○區○○○街與一心街口為警查獲；經報請偵查訊問後
    ，於同日晚間九時訊畢經諭知請回而釋放，而所採集之尿液
    經送檢驗結果呈嗎啡陽性反應。(6)於九十三年十二月六日下
    午七時許，在台中市北屯區○○○○街三十二號四樓為警查
    獲，並於九十三年十二月七日上午八時四十分許經警採尿送
    驗；經報請偵查訊問後，於同年月七日下午三時四十一分訊
    畢後經檢察官諭知具保，因未能具保，於同日改諭知限制住
    居而釋放，而所採集之尿液經送檢驗結果呈安非他命、嗎啡
    陽性反應。(7)於九十四年一月二十日凌晨四時五十分許，在
    台中市○區○村路○○○街口因通緝為警逮獲，並由同被查
    獲之丙○○男友乙○○隨後於同日六時三十分帶同警方至台
    中縣后里鄉○○路八十一號二樓住處，扣得乙○○所有安非
    他命吸食器一組、海洛因包裝袋二個、橡皮筋一條、食鹽水
    空瓶一個、供與丙○○共同施用海洛因所用之注射針筒五支
    等物，並於同日十時五十五分採尿送驗呈安非他命、嗎啡陽
    性反應。
二、案經臺中縣警察局霧峰分局報請臺灣臺中地方法院檢察署檢
    察官偵查起訴及由臺中市警察局第三分局、臺中縣警察局霧
    峰分局分別報請臺灣臺中地方法院檢察署檢察官移送原審、
    本院併案審理。
    理 　　 由
一、被告丙○○經本院合法傳喚，無正當理由不到庭，據其前於
    原審審理時所為之陳述，其坦認自九十三年三月間某日起至
    九十三年十二月六日止，連續施用海洛因，及於九十三年五
    月二十五日施用安非他命之犯行；另被告於前揭事實欄一之
    (7)被查獲時之警詢時亦坦稱於九十四年一月十八日下午十五
    時許，在台中縣后里鄉○○路八十一號二樓，以針筒注射方
    式施用海洛因一次等情。此外，被告於第(1)次被查獲時經採
    尿送驗結果呈安非他命、嗎啡陽性反應，此有中山醫學大學
    附設醫院藥物濫用檢測中心2004/6/3確認檢驗結果報告一份
    在卷可稽；第(2)次被查獲所採集之尿液經送檢驗結果呈嗎啡
    陽性反應，有中山醫學大學附設醫院藥物濫用檢測中心2004
    /7/2確認檢驗結果報告一份在卷可憑，並有注射針筒、藥鏟
    各一支扣案可證；第(3)次被查獲時所採集之尿液經送檢驗結
    果呈嗎啡陽性反應，有中山醫學大學附設醫院藥物濫用檢測
    中心2004/8/9確認檢驗結果報告一份在卷可參，並有注射針
    筒一支、夾鏈袋一只扣押可憑；第(4)次被查獲時所採集尿液
    經送驗結果呈嗎啡陽性反應，有中山醫學大學附設醫院藥物
    濫用檢測中心2005/11/19確認檢驗結果報告各一份在卷可據
    ；第(5)次被查獲時所採集之尿液經送檢驗結果呈嗎啡陽性反
    應，有詮昕科技股份有限公司93/11/17濫用藥物尿液檢驗報
    告一份在卷可佐；第(6)次被查獲時所採集之尿液經送檢驗結
    果呈安非他命、嗎啡陽性反應，有詮昕科技股份有限公司93
    /12/23濫用藥物尿液檢驗報告一份在卷可憑；第(7)次被查獲
    時經採尿送驗結果呈安非他命、嗎啡陽性反應，有中山醫學
    大學附設醫院藥物濫用檢測中心 2005/1/27確認檢驗結果報
    告一份在卷可稽，並有現場照片六張附卷、注射針筒五支扣
    案可佐。雖被告否認於前揭事實欄一之(6)(7)查獲採尿前有施
    用安非他命之行為，惟按，一般人如未施用安非他命，其尿
    液應不會檢出安非他命反應，倘有吸用者，約百分之七十於
    二十四小時內自尿中排出，約百分之九十於九十六小時自尿
    中排出，故推算施用時間距採尿時間最長可能不會超過四日
    ，此有行政院衛生署藥物食品檢驗局八十一年二月八日（八
    一）藥檢壹字第○○一一五六號函敘明在案。是經採尿檢驗
    有安非他命反應者，通常可認其人於採尿前四日內某時有施
    用安非他命。查被告於九十三年十二月七日上午八時四十分
    許、九十四年一月二十日十時五十五分許，經警先後採尿檢
    驗結果均呈安非他命陽性反應，已如前述，足見被告於該等
    時間採尿前四日內之某時，尚有施用第二級毒品安非他命各
    一次之事實無訛，所辯係卸責之詞，不足採信。又查，被告
    前因施用毒品案件，經原審法院以九十二年度毒聲字第三一
    二九號裁定送臺灣臺中看守所附設勒戒處所觀察、勒戒後，
    認無繼續施用毒品之傾向，於九十三年一月九日執行完畢釋
    放，並經臺灣臺中地方法院檢察署檢察官於九十三年一月九
    日以九十二年度毒偵字第三六九八號為不起訴處分確定之事
    實，有台灣高等法院被告前案紀錄表在卷可案，足徵被告係
    於觀察、勒戒執行完畢釋放後五年內，再犯本件施用毒品之
    罪。本案事證明確，被告犯行堪以認定，自應依法論科。
二、按海洛因、安非他命分別係毒品危害防制條例所定之第一級
    毒品、第二級毒品，不得非法施用。核被告丙○○所為，分
    別係犯毒品危害防制條例第十條第一項之施用第一級毒品罪
    及同條第二項之施用第二級毒品罪。被告為供施用第一級毒
    品海洛因及第二級毒品安非他命而分別持有各該級毒品之低
    度行為，應分別為施用第一級毒品海洛因及施用第二級毒品
    安非他命之高度行為所吸收，均不另論罪。被告先後多次施
    用第一級毒品海洛因及先後多次施用第二級毒品安非他命犯
    行，均係時間緊接，觸犯構成要件相同之罪，顯各係基於概
    括犯意反覆為之，均為連續犯，均應依刑法第五十六條之規
    定，以一罪論，並分別依法加重其刑。檢察官雖僅起訴被告
    自九十三年三月初起至同年七月二十八日早上止，連續施用
    第一級毒品海洛因多次，及於九十三年五月二十五日採尿時
    起回溯九十六小時內之某時，施用第二級毒品安非他命一次
    之事實，其餘部分則未起訴，惟因未經起訴部分（包括施用
    海洛因及安非他命二犯行）與經起訴之犯行間，各有連續犯
    之裁判上一罪關係，依刑事訴訟法第二百六十七條規定，為
    起訴效力所及，本院自得併予審究。被告所犯上開二罪間，
    犯意各別，行為互殊，應予分論併罰。
三、原審認被告犯罪事證明確，予以論罪科刑，固非無見，惟原
    判決對於被告尚有於九十四年一月十八日下午十五時許施用
    海洛因之行為、九十四年一月二十日十時五十五分許為警採
    尿時往前回溯九十六小時內之某時，施用安非他命之行為，
    未及併予審理，尚有未洽；又原判決於施用第一級毒品之宣
    告刑，諭知將塑膠藥鏟一支沒收，然定執行刑時卻漏載沒收
    該塑膠藥鏟一支，亦有違誤；再被告於原審雖坦稱自九十三
    年五月二十五日起至九十三年六月「二十九」日止，有施用
    安非他命之行為，原審因而認被告係從九十三年五月二十五
    日起至九十三年六月「十九」日止，有施用安非他命之行為
    。然除被告於九十三年五月二十五日之施用行為，有上開檢
    驗尿液報告可佐，足認其此部份自白屬實而事證明確外，其
    餘被告於第(2)次即九十三年六月十九日被查獲時所採集之尿
    液經檢驗確認結果並未呈安非他命之陽性反應，已如前述，
    是被告自白至九十三年六月二十九日止，或原判決所認定至
    六月十九日止，尚有施用安非他命之行為，除被告自白外，
    既無其他事證為佐，尚難認被告於九十三年五月二十六日至
    同年六月十九日（或二十九日）間，有施用安非他命之行為
    ，原判決此部份所認尚乏積極證據為佐，所為認定復有未合
    。檢察官上訴意旨以將被告尚有其他被查獲之施用毒品犯行
    ，原審未及併案審理，尚有未洽，指摘原判決不當，為有理
    由，且原判決復有上述可議之處，即屬無可維持，自應由本
    院將原判決撤銷改判。爰審酌被告前曾因施用毒品案件，經
    裁定送觀察、勒戒後，仍不知戒除施用毒品之惡習，而無視
    於毒品對於自身健康之戕害及國家對於杜絕毒品犯罪之禁令
    ，惡性非輕，惟其施用毒品係屬自戕行為，犯罪手段尚屬平
    和，且其犯後於原審坦承大部分犯行等一切情狀，分別量處
    如主文第二項所示之刑，並定其應執行之刑。
四、前揭事實欄一之(2)所查扣之塑膠藥鏟及注射針筒各一支，係
    被告所有，供其施用海洛因所用之物，業據其於原審供明在
    卷（見原審卷第74頁），爰依刑法第三十八條第一項第二款
    之規定，宣告沒收；另事實欄一之(3)所查扣之注射針筒一支
    、夾鏈袋一只均為被告所有之物，該注射針筒並未拆封，係
    準備用來施打海洛因之用，業據被告於警詢時供明（見毒偵
    字第二七八七號卷第五頁），核屬供犯施用海洛因預備之物
    ，爰依刑法第三十八條第一項第二款之規定，諭知沒收，而
    該只夾鏈袋通常均係盛裝海洛因以供施打海洛因之用，屬供
    犯罪所用之物，爰依刑法第三十八條第一項第二款之規定，
    宣告沒收。至第(2)次另被查獲之不明藥物一包，並未鑑定出
    含有毒品成分，有內政部警政署刑事警察局鑑驗通知書一份
    在卷可憑；第(3)次另被查獲之海洛因一包（毛重○．五公克
    ）、藥鏟一支、注射針筒二支、夾鏈袋六十八只，均係案外
    人賴端堂所有之物，業據賴端堂供明在卷，足見並非被告所
    有或持有之物；第(5)次另查獲之有海洛因殘渣之杓子一支，
    並非自被告身上起獲，且無積極證據證明係被告所有供其施
    用海洛因所用之物；第(6)次所查獲之安非他命二小包（含袋
    共重一．三公克）、海洛因殘渣袋二只等物，並非自被告身
    上起獲，亦無確切證據證明係被告所持有或其所有供施用海
    洛因所用之物；第(7)次所查獲之安非他命吸食器一組、海洛
    因包裝袋二個、橡皮筋一條、食鹽水空瓶一個、注射針筒五
    支等物，係同被查獲之乙○○所有之物，業據乙○○於警詢
    時供述屬實，上開物品均不予宣告沒收，併此敘明。
五、被告經合法傳喚，無正當理由不到庭，爰不待其陳述，逕行
    判決。
據上論結，應依刑事訴訟法第三百七十一條、第三百六十九條第
一項前段、第三百六十四條、第二百九十九條第一項前段，毒品
危害防制條例第十條第一項、第二項，刑法第十一條、第五十六
條、第五十一條第五款、第三十八條第一項第二款，判決如主文
。
本案經檢察官甲○○到庭執行職務。
中　　華　　民　　國　　94　　年　　7 　　月　　28　　日
              刑事第四庭  審判長法　官　洪　耀　宗
              　　　　　　　　　法　官　陳　欣　安
              　　　　　　　　　法　官　江　德　千
上列正本證明與原本無異。
施用第一級毒品部分，得上訴。
施用第二級毒品部分，不得上訴。
如不服本判決應於收受送達後十日內向本院提出上訴書狀，其未
敘述上訴之理由者並得於提起上訴後十日內向本院補提理由書（
均須按他造當事人之人數附繕本）。
                                書記官　吳　麗　琴
中　　華　　民　　國　　94　　年　　7 　　月　　29　　日
【附錄本案論罪科刑法條】
毒品危害防制條例第十條第一、二項：
施用第一級毒品者，處六月以上五年以下有期徒刑。
施用第二級毒品者，處三年以下有期徒刑。
　　　　　　　　　　　　　　　　　　　　　　　　　　　Ｒ
